【裁判字號】    97,訴,1755
【裁判日期】    980211
【裁判案由】    履行契約
【裁判全文】
臺灣桃園地方法院民事判決              97年度訴字第1755號
原      告  頂尖文教事業股份有限公司
法定代理人  乙○○
訴訟代理人  黃進祥律師
            江順進律師
被      告  甲○○○○○○○○.
訴訟代理人  方雍仁律師
上列當事人間請求履行契約事件，經臺灣南投地方法院移送前來
（97年度訴字第194 號），於民國98年1 月14日言詞辯論終結，
本院判決如下
    主      文
原告之訴及其假執行之聲請均駁回。
訴訟費用由原告負擔。
    事實及理由
一、原告主張：(一)被告於民國95年2 月20日與原告簽訂委託經營
    契約書（下稱系爭契約），約定被告委託原告代為經營永安
    幼稚園、托兒所、美語、數學、才藝及安親課輔業務，委託
    經營期間自95年2 月20日起至102 年6 月15日止，被告應將
    其所有門牌桃園縣桃園市○○路411 巷6 號房屋及現有設備
    提供原告使用，且依系爭契約第6 條第4 項約定，被告應於
    契約簽訂後10日內即95年3 月2 日前提供新台幣（下同）60
    0,000 元予原告供作營運週轉之用，詎被告竟拒絕給付，經
    原告於97年5 月14日函催被告履行契約未獲置理，原告因被
    告拒絕依契約約定給付營運週轉金，致受有600,000 元之損
    害。(二)對於被告抗辯所為陳述：被告雖辯稱係原告違法經營
    而終止契約云云，惟被告於鈞院97年度訴字第1561號返還所
    有物等事件（下稱另案）及本件主張終止契約所憑情由均屬
    不實，原告並無違約或違法，且依系爭契約第3 條、第4 條
    約定，被告不得任意期前終止契約，故被告終止契約並不合
    法且無理由。(三)爰依系爭契約第6 條第4 項約定及民法第54
    5 條、第546 條第1 項、第3 項規定，請求被告如數給付並
    加給法定遲延利息等語，並聲明：(1)被告應給付原告600,00
    0 元及自95年3 月3 日起至清償日止，按週年利率5%計算之
    利息。(2)願供擔保請准宣告假執行。
二、被告則以：(一)系爭契約第6 條第4 項約定，被告於契約簽訂
    後10日內提供600,000 元逕匯永安幼稚園即被告之銀行帳戶
    ，供永安幼稚園營運週轉之用，並非給付原告，原告援前揭
    約定向被告請求給付，顯屬無據。(二)兩造締約當時即已合意
    永安幼稚園營運資金如無不足，被告即毋須提供該600,000
    元至永安幼稚園之銀行帳戶，況原告自簽約後長達2 年從未
    向被告請求。(三)原告於委託經營期間不僅從未依系爭契約第
    6 條第3 項約定將每日營運財務報表提供被告查核，甚且巧
    立名目將款項匯入私人帳戶，會計帳目不清，被告自97年4
    月起屢次發函敦促原告改正未獲置理，業於97年7 月11日發
    函終止契約，系爭契約縱有不得任意終止之特約，不能排除
    民法第549 條第1 項規定之適用，兩造委任關係既已終止，
    原告請求即無理由等語置辯，並為答辯聲明：(1)原告之訴駁
    回。(2)如受不利判決，願供擔保請准宣告免假執行。
三、兩造不爭執之事實：
  (一)兩造於95年2 月20日簽訂系爭契約，約定被告委託原告代為
    經營永安幼稚園、托兒所、美語、數學、才藝及安親課輔業
    務，委託經營期間自95年2 月20日起至102 年6 月15日止，
    有系爭契約書影本在卷可參（見南投地院卷）。
  (二)被告於97年7 月11日以台北信維郵局第2242號存證信函通知
    原告終止系爭契約，有存證信函影本在卷可佐（見本院卷第
    24頁至第26頁）。
四、兩造各以前揭情詞主張及抗辯，本件應審酌之爭點厥為：(一)
    原告援系爭契約第6 條第4 項約定及民法第545 條規定，請
    求被告給付營運週轉金600,000 元是否有理？(二)原告援民法
    第546 條第1 項、第3 項規定，請求被告償還必要費用或賠
    償損害600,000 元是否有理？茲分別論斷如下：
  (一)按「當事人之任何一方，得隨時終止委任契約。」，民法第
    549 條第1 項定有明文。又委任契約，係以當事人之信賴關
    係為基礎所成立之契約，如其信賴關係已動搖，而使委任人
    仍受限於特約，無異違背委任契約成立之基本宗旨。因此委
    任契約縱有不得終止之特約，亦不排除民法第549 條第1 項
    之適用（最高法院95年度台上字第1175號判決參照）。本件
    系爭契約第4 條載明：「合約之解除或終止：1.委託經營期
    間，乙方應盡心盡力經營務求園務得以發展，倘若2 年內委
    託經營仍未產生淨利，則甲方得收回經營權終止本契約。2.
    除有上款情形外，甲方不得任意終止本合約；甲方如違約須
    賠償乙方新台幣伍拾萬元。」，固約定被告不得任意終止系
    爭契約，然被告以原告於委託經營期間不僅從未依系爭契約
    第6 條第3 項約定將每日營運財務報表提供被告查核，甚且
    巧立名目將款項匯入私人帳戶，會計帳目不清，迭次函請原
    告改正未獲置理，而於97年7 月11日發函終止契約，並有存
    證信函影本2 件在卷可佐（見本院卷第17頁至第23頁），不
    論被告所執前開終止委任契約情由是否合於契約約定，至多
    僅生應否依契約約定或民法第549 條第2 項規定對於原告負
    擔損害賠償責任而已，自不得謂不生終止契約效力。系爭契
    約第6 條第4 項載明：「甲方（即被告）應於契約簽訂後10
    日內，提供新台幣陸拾萬元整，以供營運週轉之用（直接匯
    入原永安幼稚園之銀行帳戶即可）」，惟本件系爭契約既經
    終止，兩造僅互生終止契約後應報告委任事務進行狀況及結
    算報酬費用義務，原告自無得再依該業已終止契約約定，請
    求被告給付營運週轉金或預付處理委任事務之必要費用之理
    。是原告援系爭契約第6 條第4 項約定及民法第545 條第1
    項規定，請求被告給付600,000 元並無理由，不應准許。
  (二)按「受任人因處理委任事務，支出之必要費用，委任人應償
    還之，並付自支出時起之利息。」，「受任人處理委任事務
    ，因非可歸責於自己之事由，致受損害者，得向委任人請求
    賠償。」，民法第546 條第1 項、第3 項定有明文。本件原
    告本未主張因處理委任事務，曾為被告支出必要費用600,00
    0 元，亦未提出任何證據證明；另原告雖主張因被告拒絕給
    付營運週轉金，致受有600,000 元之損害，然就其確實受有
    損害之事實，亦未舉證以實其說，空言主張殊不足採。故原
    告援民法第546 條第1 項、第3 項規定，請求被告給付600,
    000 元顯乏依據，不應准許。
五、綜上所述，原告主張並非可採，被告抗辯則屬可取。從而，
    原告依系爭契約第6 條第4 項約定及民法第545 條、第546
    條第1 項、第3 項規定，請求被告給付600,000 元及自95年
    3 月3 日起至清償日止，按週年利率5%計算之利息，為無理
    由，應予駁回；其假執行之聲請，亦因失所附麗，應併予駁
    回。
六、本件事證已臻明確，兩造其餘攻擊、防禦方法，與判決之結
    果不生影響，無庸逐一論究，末此敘明。
七、據上論結，本件原告之訴為無理由，依民事訴訟法第78條，
    判決如主文。
中    華    民    國    98    年    2     月    11    日
                  民事第三庭    法  官  熊祥雲
以上正本係照原本作成
如對本判決上訴，須於判決送達後20日內向本院提出上訴狀
中    華    民    國    98    年    2     月    11    日
                                書記官  陳惠萍

司法院資訊處製作；財團法人民間司法改革基金會備份。
